臺灣高雄地方法院民事判決
111年度雄簡字第625號
原      告  鄭玉鳳  
訴訟代理人  歐陽珮律師
被      告  李德宏  
訴訟代理人  黃振宇  
上列當事人間請求侵權行為損害賠償事件，本院於民國111年10
月6日言詞辯論終結，判決如下：
    主      文
一、被告應給付原告新臺幣（下同）21萬7,563元，及自民國（
    下同）111年2月22日起至清償日止，按週年利率5％計算之利
    息。
二、原告其餘之訴駁回。
三、訴訟費用由被告負擔44％，餘由原告負擔。
四、本判決原告第一項得假執行；但被告如以21萬7,563元為原
    告預供擔保，得免為假執行。
五、原告其餘假執行之聲請駁回。
    事實及理由
一、本件原告起訴時，係請求被告給付其53萬6,890元本息，於
    訴狀送達後，改為請求被告給付其49萬1,963元本息，核屬
    減縮應受判決事項之聲明，則原告所為訴之變更，合於民事
    訴訟法第255條第1項第3款規定，應予准許。
二、原告主張：被告於109年3月14日20時3分許，駕駛車牌號碼0
    000-00號自小客貨車（下稱甲車），沿高雄市苓雅區光華一
    路由北往南方向行駛，行經光華一路與青年二路交岔路口時
    ，疏未注意汽車行駛至交岔路口，轉彎車應讓直行車先行，
    即貿然左轉，適原告騎乘車牌號碼000-000號普通重型機車(
    下稱乙車)，沿光華一路由南往北行駛至該交岔路口，兩車
    因而發生碰撞，致原告受有頭部外傷及腦震盪、頸部背部挫
    傷、頸部第三四五節椎間盤突出及神經壓迫、頭痛、眩暈等
    傷害（下稱系爭傷勢）。原告因被告之上開不法行為，所有
    乙車受損因此受有修理費用之損失9,850元，原告亦因此受
    有系爭傷勢而支出醫療費用3,100元、就醫交通費用2,640元
    、看護費用9萬8,800元（含需專人24小時看護期間為34日，
    以1日2,200元計算為7萬4,800元，及1日需專人看護4小時之
    30日期間，以1日800元計算為2萬4,000元，共計9萬8,800元
    ）、原告並因受有系爭傷勢而3.5個月無法工作，以月薪3萬
    5,000元計算，共計受有12萬2,500元之損失，且原告因身體
    、健康受損而深感痛苦，另得請求被告賠償非財產上之損害
    30萬元，以資慰藉。上開金額合計53萬6,890元(計算式：9,
    850+3,100+98,800+2,640+122,500+300,000=536,890)，再
    扣除原告已領得之強制險理賠4萬4,927元，尚有49萬1,963
    元，原告自得依侵權行為法律關係，請求被告加計法定遲延
    利息如數賠償等語，並聲明：㈠被告應給付原告49萬1,963元
    ，及自起訴狀繕本送達翌日起至清償日止，按週年利率5％計
    算之利息。㈡原告願供擔保，請准宣告假執行。
三、被告則以：伊固不爭執就系爭事故之發生應負全部過失責任
    ，惟就原告主張其所受傷勢包括椎間盤突出部分，依大同醫
    院之回函結果，伊認為尚有疑義。又關於原告請求之損害賠
    償項目、金額部分，伊不爭執原告因系爭事故受傷支出之醫
    藥費用3,100元、就醫交通費用2,640元部分；就原告請求乙
    車修理費用9,850元部分，伊固不爭執原告因此支出上開修
    理費用，惟認應計算折舊；其次，就原告主張因受有系爭傷
    勢，需專人看護64日部分，僅於需專人照顧期間34日共4萬4
    ,800元（含住院4日以1日2,200元計算、出院後1個月以1日1
    ,200元計算之看護費)範圍內不爭執，至原告主張逾此尚有1
    個月需專人看護云云，因此部分僅屬醫囑之需休養期間，並
    非需專人看護期間，應屬無據；就原告請求不能工作之損失
    部分，伊固不爭執原告之月薪為3萬5,000元，惟關於原告因
    此不能工作期間，認應以大同醫院函覆之48日，而非原告自
    行評估之3.5個月為期計算，始為相當；至原告請求慰撫金3
    0萬元部分，則屬過高，亦請求予以酌減等語置辯，並聲明
    ：原告之訴及假執行之聲請均駁回。
四、兩造不爭執事項：
㈠、被告於109年3月14日20時3分許，駕駛甲車沿高雄市苓雅區光
    華一路由北往南方向行駛，駛至光華一路與青年二路路口時
    ，本應注意其為轉彎車應讓直行車先行，而依當時情形，並
    無不能注意之情事，竟疏未注意，貿然進行左轉欲進入青年
    一路，適有原告騎乘乙車，沿光華一路由南往北方向行駛至
    該路口，因反應不及，兩車發生碰撞，原告當場人車倒地，
    致受有頭部外傷及腦震盪、頸部背部挫傷及神經壓迫、頭痛
    、眩暈等傷害。
㈡、刑事部分，被告業經本院刑事庭以109年度交簡字第3442號判
    處過失傷害罪刑有期徒刑2月，已告確定之事實，為兩造所
    不爭執，並有該刑事判決在卷可稽，復經本院調閱刑事案件
    卷宗查明無訛，堪信為實在。
五、本件之爭點為：㈠、原告依侵權行為法律關係請求被告負損
    害賠償責任，是否有理由？㈡、原告請求被告損害賠償之項
    目及金額，是否於法有據並相當？茲分別論述如下：
㈠、原告依侵權行為法律關係請求被告負損害賠償責任，是否有
    理由？
  1.按因故意或過失，不法侵害他人之權利者，負損害賠償責任
    ，民法第184條第1項前段定有明文。次按轉彎車應讓直行車
    先行，道路交通安全規則第102 條第1項第7 款定有明文。
  2.查，系爭事故發生當時天候晴，夜間有照明，柏油路面乾燥
    、無缺陷，無障礙物，視距良好，有道路交通事故調查報告
    表㈠在卷可佐（見警卷第14頁），並無不能注意之情事，而
    被告竟疏未注意貿然左轉，致發生系爭事故，使原告受有系
    爭傷勢等事實，有道路交通事故現場圖、道路交通事故調查
    報告表(一)、(二)-1、談話紀錄表、現場及車損照片在卷可
    稽（見警卷第6-14頁、第18-21頁），並為被告所不爭執（
    見本院卷第118-119頁），是原告主張：被告上開行為應就
    本件車禍之發生負過失之責等語，堪信為真。又因被告上開
    過失行為致原告受有系爭傷勢，有高雄市立大同醫院（下稱
    大同醫院）診斷證明書在卷可稽（見本院卷第33-34頁），
    足見被告之上開過失行為與原告前揭傷害間有相當因果關係
    ，則原告依前揭侵權行為法律關係，請求被告賠償其所受損
    害，於法洵屬有據。至原告另依民法第191條之2為請求，核
    屬選擇的訴之合併，毋庸再加審究。
  3.至被告另抗辯：原告主張系爭事故所受系爭傷勢中之「頸部
    第三四五節椎間盤突出及神經壓迫」部分，是否為系爭事故
    所造成尚有疑義云云，惟依原告所提出之大同醫院診斷證明
    所示：「病名：1.頭部外傷及腦震盪、2.頸部背部挫傷、3.
    頸部第三四五節椎間盤突出及神經壓迫、4.頭痛、5.眩暈等
    傷害。醫師囑言：該員於109年3月14日20時21分因上述病情
    至本院急診求治」等語，與系爭事故發生之時點109年3月14
    日20時3分（見本院卷第19頁）極為相近，足見，原告於系
    爭事故發生後隨即前往大同醫院急診救治，並經醫師診斷受
    有系爭傷勢（包括：頸部第三四五節椎間盤突出及神經壓迫
    ）。嗣後經本院調閱原告之就診相關病歷後，函詢大同醫院
    （請依病歷鑑定，患者甲○○所受系爭傷勢中之頸部第三四五
    節椎間盤突出及神經壓迫是否因系爭事故受傷所造成，亦或
    是原告固有疾病？）大同醫院雖就此函覆：無法判斷等語，
    有該院111年8月5日高醫同管字第1110503123號函附卷可稽
    （見本院卷第161-163頁），惟原告既於系爭事故發生當日
    受傷後，即經醫師診斷受有系爭傷勢（包括：「頸部第三四
    五節椎間盤突出及神經壓迫」），嗣經調閱原告之相關病歷
    後，專科醫師亦未做出系爭傷勢中之「頸部第三四五節椎間
    盤突出及神經壓迫」為原告之固有疾病之判斷，由前揭證據
    資料參互以觀，應堪認定，系爭傷勢中之「頸部第三四五節
    椎間盤突出及神經壓迫」應非原告之固有疾病，而為原告因
    系爭事故受傷所致，則被告抗辯：原告所受系爭傷勢中之「
    頸部第三四五節椎間盤突出及神經壓迫」部分，是否為系爭
    事故所造成尚有疑義云云，即難認為可採。
㈡、原告請求被告損害賠償之項目及金額，是否於法有據並相當
    ？
  1.原告請求被告賠償醫療費用3,100元、就醫交通費用2,640元
    部分，業據原告提出醫療費用單據（見本院卷第35-44頁）
    、診斷證明書（見本院卷第33-34頁）等件為證，並均為被
    告所不爭執（見本院卷第117-118頁），核屬有據，應予准
    許。茲就兩造有爭執之看護費用、機車修理費用、工作收入
    損失、慰撫金部份，審核如下：
  2.看護費用部分：原告請求之看護費用9萬8,800元部分（包括
    ：住院4日加計出院後需專人看護24小時之30日，共34日，
    以1日2,200元為7萬4,800元、加計需每日需專人看護4小時
    之30日，以1日800元計算為2萬4,000元，共計9萬8,800元）
    ，業據原告提出住院期間之看護費用支出收據、診斷證明書
    為據，依前揭看護費用收據所示：原告因系爭事故受傷住院
    期間（109年3月15日入院，109年3月19日出院，共4日）實
    際支出之看護費用為8,800元，有該收據在卷可稽（見本院
    卷第47頁），此並為被告所不爭執（見本院卷第191頁），
    堪信為實在。又依原告提出之大同醫院診斷證明所示：原告
    所受系爭傷勢除住院期間4日需專人照顧外，出院後尚須專
    人照顧1個月、休養1個月等語，有該診斷證明在卷可稽（見
    本院卷第33頁），就其中出院後需專人照顧1個月部分，亦
    為被告所不爭執（見本院卷第117頁），關此部分，原告另
    主張此段期間亦需專人全日看護故應以1日2,200元計算，被
    告則抗辯：應僅半日看護即為已足，應以半日（即12小時）
    看護費用1,200元計算等語，就此部分爭議，經本院以原告
    有無看護必要，如認有看護之必要，請註明各該日之看護為
    12小時或24小時看護，函詢大同醫院，據該院函覆：有，12
    小時看護等語（見本院卷第163頁），衡酌上情，原告出院
    後仍須專人看護1個月，但應以半日即12小時看護即為已足
    ，則原告出院後1個月（即自109年3月19日起算1個月）之看
    護費用應以1日1,200元計算即3萬6,000元（計算式：12,000
    *30＝36,000）。至於原告主張：休養期間1個月，亦需每日
    專人看護4小時，以1日800元計算，亦請求看護費用2萬4,00
    0元云云，並非前揭診斷證明醫囑所認定需看護之範圍，原
    告關此部分，又未提出其他證據以供參酌，自難認為可採。
    從而，原告因本件事故受傷得請求之看護費用期間為住院期
    間之4日及出院後30日共34日，住院期間4日得請求之看護費
    用住院期間4日為8,800元（以1日2,200元計算）、出院後得
    請求30日之看護費用為3萬6,000元（以1日1,200元計算），
    共計4萬4,800元（計算式：8,800+36,000＝44,800），逾此
    部分之請求，尚難認有有據，應予駁回。 
  3.機車修理費用部分：
    按物被毀損時，被害人除得依民法第196條請求賠償外，並
    不排除民法第213條至第215條之適用。依民法第196條請求
    賠償物被毀損所減少之價額，得以修復費用為估定之標準，
    但以必要者為限（例如：修理材料以新品換舊品，應予折舊
    ）。查乙車為97年7月出廠，因系爭事故受損修復需費9,850
    元，其中零件5,200元、拆裝工資4,650元，有估價單、行車
    執照影本（見本院卷第99頁、第101頁）在卷可按，則乙車
    既非新車，依諸上開說明，其修復時材料更換係以新品替換
    舊品，計算零件材料之損害賠償數額時，應扣除折舊部分始
    屬合理。又依行政院所頒固定資產耐用年數表及固定資產折
    舊率表，乙車屬機械腳踏車耐用年數為3年，依平均法計算
    其折舊結果（即以固定資產成本減除殘價後之餘額，按固定
    資產耐用年數表規定之耐用年數平均分攤，計算折舊額），
    每年折舊率為3分之1，並參酌營利事業所得稅查核準則第95
    條第6項規定「固定資產提列折舊採用定率遞減法者，以1年
    為計算單位，其使用期間未滿1年者，按實際使用之月數相
    當於全年之比例計算之，不滿1月者，以1月計」，乙車自出
    廠日97年7月，迄系爭事故發生時即109年3月14日，已使用1
    1年8月，則零件扣除折舊後之修復費用估定為1,300元【計
    算方式：1.殘價＝取得成本÷( 耐用年數＋1)即5,200÷(3+1)≒1
    ,300（小數點以下四捨五入）；2.折舊額 ＝(取得成本－殘價
    )×1/（耐用年數）×（使用年數）即(5,200－1,300) ×1/3×（
    11+8/12）≒3,900（小數點以下四捨五入）；3.扣除折舊後
    價值＝（新品取得成本－折舊額）即5,200－3,900＝1,300】，
    再加計無庸折舊之拆裝工資4,650元，被告應賠償之乙車修
    復費用為5,950元（計算式：1,300+4,650＝5,950），原告請
    求逾此部分即屬無據，應予駁回。
  4.不能工作之損失：原告主張其因系爭事故受有上開傷勢，因
    此不能工作3.5個月，以原告當時之月平均收入約3萬5,000
    元計算，共計損失12萬2,500元等語，惟查：依原告所提出
    之109年4月11日大同醫院診斷證明所示：「原告於109年3月
    15日，因系爭傷勢入院，於109年3月19日出院，住院期間需
    專人照護、出院後需專人照顧1個月、需休養1個月，後需門
    診追蹤治療等語」有該診斷證明在卷可稽（見本院卷第33頁
    ），又關於原告因系爭傷勢不能工作之期間為若干一節，經
    本院函詢大同醫院，據其函覆：約2週視恢復情況而定等語
    （見本院卷第163頁），由前揭診斷證明、醫院函覆結果，
    原告因系爭傷勢住院共4日，加計出院後須專人看護之1個月
    ，再加計醫囑認定無法工作之2週，共計不能工作之期間應
    為48日，則原告因上開傷勢不能工作之期，依上開診斷證明
    、大同醫院函覆結果所示，應僅有48日（計算式：4+30+14＝
    48日），原告主張不能工作之期間長達3.5個月云云，核與
    上開診斷證明所示住院、醫院函覆結果不符，尚難認為可採
    。又原告主張系爭事故發生前每月薪資為3萬5,000元之事實
    ，業據原告提出與其所述相符之收據、照護員證為證（見本
    院卷第109-111頁），並為被告所不爭執，據此計算，原告
    所受不能工作之損失應為5萬6,000元(計算式：35,000/30×4
    8=56,000，未滿1元，四捨五入），衡酌上情，原告主張：
    其因系爭事故受傷，受有不能工作之損失於5萬6,000元之範
    圍內為有理由，應予准許，逾此範圍，則屬無據，應予駁回
    。
  5.慰撫金部分：原告因本件被告不法侵害受有系爭傷勢，歷經
    住院等治療程序等情，有高雄市立大同醫院診斷證明書在卷
    可稽（本院卷第33-34頁），顯見其傷勢不輕，不論在肉體
    或精神上均必感到相當之痛苦，則原告請求被告賠償非財產
    上之損害，以資慰藉，於法自無不合。查原告為高職畢業學
    歷，於系爭事故發生前為照護員，月薪約3萬5,000元，名下
    無不動產，被告則為高中畢業，退休前務農目前已退休有農
    保年金收入，名下有汽車一部、房屋二間、土地9筆等情，
    經兩造陳明在卷（見本院卷第87-89頁、第118頁），並有稅
    務電子閘門財產所得調件明細表在卷可參。本院審酌兩造之
    身分、地位、經濟能力及原告所受傷勢之嚴重程度等一切情
    狀，認原告請求被告賠償慰撫金15萬元，尚屬相當，應予准
    許。
  6.依上所述，原告得請求被告賠償之金額共26萬2,490元（3,1
    00＋44,800＋2,640+5,950+56,000+150,000＝262,490）。又保
    險人依本法所為之保險給付，視為被保險人損害賠償金額之
    一部分，被保險人受賠償請求時，得扣除之，強制汽車責任
    保險法第32條定有明文。系爭事故發生後，原告已領取強制
    汽車責任保險之保險金4萬4,927元，為兩造所不爭執，則原
    告所得請求被告賠償之金額自應再扣除4萬4,927元，而減為
    21萬7,563元。
六、綜上所述，本件原告依侵權行為法律關係，請求被告給付21
    萬7,563元，及自起訴狀繕本送達翌日即111年2月22日（見
    本院卷第65頁）起至清償日止，按週年利率5％計算之利息，
    為有理由，應予准許。逾此範圍，非有理由，應予駁回。
七、本判決原告勝訴部分係依民事訴訟法第427 條第1 項規定適
    用簡易訴訟程序，所為被告敗訴判決，應適用民事訴訟法第
    389 條第1 項第3 款之規定，依職權宣告假執行（此部分原
    告所為假執行之聲請並無必要）。併依同法第392 條第2 項
    規定諭知被告得供相當擔保金額後免為假執行。原告敗訴部
    分，其假執行之聲請亦無理由而應併予駁回。
八、本件事證已臻明確，兩造其餘主張陳述及所提證據方法，經
    本院斟酌後認均不足以影響本判決結果，自無逐一詳予論駁
    之必要，併此敘明。
九、訴訟費用負擔之依據，民事訴訟法79條。
中　　華　　民　　國　　111 　年　　10　　月　　20　　日
                  高雄簡易庭  法　　　官  林綉君
以上正本係照原本作成。
如不服本判決，應於送達後20日內，向本院提出上訴狀並表明上
訴理由，如於本判決宣示後送達前提起上訴者，應於判決送達後
20日內補提上訴理由書（須附繕本）。
中　　華　　民　　國　　111 　年　　10　　月　　20　　日
      　　　　　　　　　　　　書　記　官  羅崔萍